臺灣臺中地方法院民事裁定
111年度司字第40號
聲  請  人  謝佳樺


相  對  人  泉宥有限公司


法定代理人  陳詳澔（已死亡）
上列當事人間聲請裁定解散公司等事件，本院裁定如下：
    主    文
聲請駁回。
聲請程序費用新臺幣貳仟元由聲請人負擔。
    理    由
一、按公司之經營，有顯著困難或重大損害時，法院得據股東之
    聲請，於徵詢主管機關及目的事業中央主管機關意見，並通
    知公司提出答辯後，裁定解散；公司裁定解散事件，法院為
    裁定前，應訊問利害關係人，公司法第11條第1項及非訟事
    件法第172條第2項分別定有明文。次按公司股東聲請裁定公
    司解散，以公司之經營有顯著困難或重大損害為前提，而所
    謂公司之經營有顯著困難者，係指公司於設立登記後，開始
    營業，在經營中有業務不能開展之原因。如再繼續經營，必
    導致不能彌補之虧損之情形而言（最高法院76年度台抗字第
    274號、92年度台抗字第139號裁定意旨參照）。又所謂公司
    之經營，有顯著困難者，例如其目的事業無法推進；所謂公
    司之經營，有重大損害者，例如公司之經營產生重大之虧損
    者（臺灣高等法院85年抗字第396號裁定意旨參照）。
二、聲請意旨略以：相對人泉宥有限公司（下稱泉宥公司）之資
    本額為新臺幣（下同）500萬元，原有股東2人，其中股東丙○○出資額220萬元，聲請人出資額280萬元，由丙○○出任董事
    並負責執行業務，惟丙○○於民國110年8月27日死亡，相對人
    公司自丙○○死亡後未再繼續營業，又丙○○於死亡前已與其前
    妻洪珮芳離婚，2人於婚姻關係存續中育有2名子女即乙○○、
    甲○○，該2名子女均未成年，目前由渠等母親洪珮芳負擔監
    護扶養之責，丙○○就相對人公司之出資額應由丙○○之繼承人
    即乙○○及甲○○共同繼承，然丙○○之繼承人迄未向主管機關辦
    理繼承登記。茲因丙○○死亡前，相對人公司之業務均由丙○○
    處理，丙○○死亡後，其出資額固由其繼承人繼承，然因其繼
    承人均未成年，無法經營公司，而渠等之法定代理人並未參
    與過相對人公司之經營，且與聲請人間無信賴關係，相對人
    公司實難以再繼續經營，亦無法決議解散公司，爰依公司法
    第11條規定，聲請裁定准予解散相對人公司等語。
三、本件利害關係人即乙○○及甲○○之法定代理人洪珮芳則以：丙○○於110年8月27日因火災意外身亡，其子女即利害關係人乙○○、甲○○為其法定繼承人，而洪珮芳為乙○○及甲○○之母並擔
    任法定代理人，依民法第1147條、第1148條規定，乙○○及甲○○已完納遺產稅並合法繼承丙○○所擁有相對人泉宥公司之出
    資額220萬元，合計佔相對人泉宥公司股權比例達44%，而利
    害關係人2人均不願意相對人泉宥公司解散，目前認為有繼
    續營運之需要。查相對人泉宥公司於銀行帳戶中尚有充裕之
    現金可資運用，亦擁有土地等不動產，無論就經營所需之現
    金流或不動產等土地，相對人泉宥公司均具有充分之經營條
    件，不符合「陷於虧損且不能彌補」之解散要件，又聲請人
    並未證明相對人泉宥公司有何虧損且無法彌補之情事，顯見
    伊所為聲請，並無理由。再者，相對人泉宥公司之營業項目
    甚為廣泛，且具有充裕之資金及不動產，自仍可經營所登記
    之業務而無礙，另衡以相對人泉宥公司過去經營成果利潤頗
    豐，實有大好前景。況且，利害關係人之法定代理人洪珮芳
    亦可協助公司業務之經營，股東亦可依法選任專業經理人，
    故相對人泉宥公司並無任何營運困難之情形；至雖乙○○及甲○○目前係民法上之限制行為能力人，然已將成年而具有完全
    行為能力，且核渠等心智年齡之成熟度，顯已足能表達個人
    意見，自不得僅因渠等屬限制行為能力人而全然無視渠等繼
    續經營之意見。而待乙○○、甲○○成年後，亦可依渠等自由意
    願選擇是否自行管理相對人公司，應讓乙○○及甲○○將來得有
    事業可經營等語。
四、經查，聲請人主張相對人泉宥公司資本額為500萬元，原有
    股東2人，其中股東丙○○出資額220萬元，聲請人出資額280
    萬元，惟丙○○於110年8月27日死亡，又丙○○於死亡前已與其
    前妻洪珮芳離婚，2人於婚姻關係存續中育有2名子女即乙○○
    及甲○○，而丙○○上開出資額220萬元應由乙○○及甲○○共同取
    得，惟乙○○及甲○○2人現均尚未成年等情，業據聲請人提出
    相對人公司之變更登記表、公司章程、丙○○之繼承系統表及
    戶籍謄本等在卷可稽（見本院卷第15至26頁），堪認為真。
    至聲請人固主張相對人公司因前董事丙○○死亡，故未再繼續
    營業，丙○○之繼承人即乙○○、甲○○均未成年，無法經營相對
    人公司，而渠等之法定代理人洪珮芳並未參與過相對人公司
    之經營，且與聲請人間無信賴關係，故相對人公司實難以再
    繼續經營等情；然則，聲請人既未就相對人公司之業務經營
    ，於丙○○死亡後，究已有何足致相對人公司之經營發生顯著
    困難或重大損害等情事提出具體說明及相關證據以證其說，
    亦即並未就相對人公司確已發生其目的事業無法推進或其經
    營已產生重大之虧損等情提出相關舉證，自尚難徒憑聲請人
    所陳上情，遽認相對人公司之事業經營確有何顯著困難或重
    大損害之情形，揆諸上開說明，則應認聲請人空言以上開情
    節為據聲請相對人公司解散云云，尚無從憑採。另者，本院
    前依公司法第11條第1項規定徵詢相對人公司之主管機關及
    目的事業中央主管機關意見後，業由經濟部商業司函覆稱：
    「主管機關係屬臺中市政府；相對人公司所營事業並無應經
    許可事業，爰無目的事業主管機關，是以，本案本司無意見
    。」等情，以及臺中市政府函覆稱：「相對人公司核准設立
    中，尚無違反公司登記相關規定，關於其裁定解散相關事宜
    ，本府無意見。」等語，有經濟部商業司111年8月1日經商
    二字第11102025270號函及臺中市政府111年8月10日府授經
    登字第11107480860號函在卷可稽（見本院卷第51頁及卷末
    頁），是足見主管機關並未就相對人公司經營是否確有顯著
    困難或重大損害之情事，及應否裁定解散相對人公司等節表
    示具體意見，自亦無從逕依上開回覆意見率予裁定解散相對
    人公司甚明。又者，經本院通知利害關係人即丙○○之繼承人
    乙○○、甲○○表示意見後，利害關係人則均稱渠等不同意相對
    人公司解散，並以前詞置辯；而本院審諸公司之解散，足使
    公司法人格消滅，影響公司之存續，對公司本身及股東之權
    益影響至為重大，非可任意為之，又裁定公司解散前，除考
    量公司之利益外，亦應審酌公司其他股東之權益，而本件不
    同意解散公司之股東持有之出資額占相對人公司之總資本額
    達44%，亦即同時考量相對人公司股東之權益及意願，又聲
    請人實未能提出相對人公司究有何業務不能開展之情，及倘
    若再為繼續經營，必導致不能彌補之虧損等情之相關舉證，
    甚且，相對人公司確尚非已達不能透過召開股東會議選任法
    定代理人或另擇專業經理人等方式以繼續經營相對人公司之
    情事，是本院綜合上情，認聲請人單以相對人公司法定代理
    人丙○○死亡等上情為由，逕行聲請裁定相對人公司應予解散
    及選任清算人為清算程序云云，依上開規定，尚嫌未符，無
    從准許。綜上所述，本院認依首揭規定及說明，聲請人依公
    司法第11條第1項規定聲請裁定解散相對人公司及選任清算
    人云云，於法尚有未合，應予駁回。
五、依非訟事件法第21條第2項、第24條第1項，民事訴訟法第95
    條、第78條，裁定如主文。
中　　華　　民　　國　　111 　年　　9 　　月　　6 　　日
                  民事第五庭    法  官　許惠瑜
以上正本係照原本作成。
如對本裁定抗告，須於裁定送達後10日內向本院提出抗告狀，並
應繳納抗告費新臺幣1,000元。 
中　　華　　民　　國　　111 　年　　9 　　月　　6 　　日
                                書記官　高偉庭